臺灣臺北地方法院民事判決　　　　　　　　　　　　九十三年度簡上字第三六五號
　　上　訴　人　甲○○
　　訴訟代理人　劉明益律師
　　被　上訴人　乙○○
　　訴訟代理人　李祖麟律師
當事人間請求清償債務事件，上訴人對於中華民國九十三年四月二十一日本院九十三
年度北簡字第三九二一號判決提起上訴，本院於九十三年十月二十七日言詞辯論終結
，判決如下：
    主  文
上訴駁回。
第二審訴訟費用由上訴人負擔。
    事實及理由
一、被上訴人起訴主張：上訴人於民國八十六年七月二十二日向訴外人華南商業銀行
    花蓮分行（下稱華銀花蓮分行）借款新台幣（下同）一千一百萬元（下稱系爭借
    款），被上訴人為其借款之連帶保證人，系爭借款屆清償期後，因上訴人未依約
    清償，經華銀花蓮分行強制執行上訴人之財產受償，惟尚有本金八十八萬五千一
    百三十九元，及自九十二年六月二十五日起至九十二年十月二十一日止之利息二
    十八萬二千六百零八元，違約金五萬六千五百二十二元，合計一百二十二萬四千
    二百六十九元未受清償，被上訴人於九十二年十一月二十日代償其中五十萬元，
    於代償範圍內，依法承受華銀花蓮分行對上訴人之債權，爰依民法第七百四十九
    條前段、消費借貸之法律關係，求命判決上訴人給付被上訴人五十萬元及自九十
    二年十一月二十一日起至清償日止，按週年利率百分之五計算之利息等語（原審
    駁回被上訴人九十三年一月十日前之利息請求，被上訴人就敗訴部分未聲明不服
    ，該部分已告確定）。並聲明：上訴駁回。
二、上訴人則以：被上訴人與訴外人彭占山合資購買坐落花蓮市○○段九六七、九六
    七之一地號土地（下稱系爭土地）興建房屋，將系爭土地登記於上訴人名下，嗣
    委任上訴人出名向華銀花蓮銀行借款一千一百萬元，提供系爭土地設定抵押權予
    華銀花蓮分行，貸得款項悉數由被上訴人及彭占山領取作為興建房屋之用，利息
    亦由被上訴人及彭占山負責繳納。上訴人雖為借款人，惟係基於與被上訴人之委
    任關係，出名向華銀花蓮分行借款，基於委任關係，自得請求被上訴人代為清償
    等語，資為抗辯。並聲明：原判決廢棄，被上訴人第一審之訴及假執行之聲請均
    駁回。
三、被上訴人主張上訴人於八十六年七月二十二日向華銀花蓮分行借款一千一百萬元
    ，被上訴人為連帶保證人，上訴人屆期未依約清償，經華銀花蓮分行執行上訴人
    之財產受償，尚有本金八十八萬五千一百三十九元，及自九十二年六月二十五日
    起至同年十月二十一日止之利息二十八萬二千六百零八元，違約金五萬六千五百
    二十二元未受清償，被上訴人於九十二年十一月二十日清償其中五十萬元之事實
    ，業據其提出借據、催告書、台灣花蓮地方法院民事執行處函、執行分配表、華
    銀花蓮分行函、通知函為證（見原審卷第二一至二七頁），且為上訴人所不爭執
    ，堪信為真。本件兩造所爭執者為，兩造間對於系爭借款，有無委任關係？
四、上訴人辯稱被上訴人與彭占山共同出資購買系爭土地，將土地登記於其名下，並
    委託其出名向華銀花蓮分行借款之事實，無非係以被上訴人曾經支付系爭借款之
    利息，及被上訴人之配偶曾以起造人身分，申請建造執造，於系爭土地興建房屋
    ，及被上訴人以訴外人美夢成真生活科技有限公司（下稱美夢成真公司）負責人
    身分，同意於取得系爭土地及辦妥建物所有權登記時，設定抵押權登記予華銀花
    蓮分行為據。惟查，系爭土地係彭占山所有，與被上訴人無關，彭占山為節省稅
    賦，將系爭土地借名登記於上訴人名下，並給付上訴人出名登記之對價十萬元，
    彭占山嗣因興建房屋需要資金，以系爭土地設定抵押權予華銀花蓮分行，向華銀
    花蓮分行借款，因銀行要求連帶保證人，彭占山乃與上訴人拜託被上訴人擔任連
    帶保證人，上訴人於撥款後將存摺及印章交付給彭占山，利息則由彭占山負責繳
    納，而彭占山有時委請被上訴人幫忙繳納利息，或向被上訴人借錢繳納利息等情
    等情，已據證人彭占山證述在卷（見原審卷第四五至四六頁），可見被上訴人自
    其帳戶匯款繳納系爭借款之利息，係基於彭占山之委託，或彭占山個人之借貸，
    並非基於借款人之地位為之。至於系爭土地之起造人美好房屋建設有限公司之負
    責人，雖為被上訴人之配偶（見原審卷第一一二頁），及美夢成真公司曾出具同
    意書予華銀花蓮分行，同意取得系爭土地及建物所有權狀時，提供予華銀花蓮分
    行辦理設定貸款，僅能證明被上訴人參與系爭土地上地上物之興建，與彭占山間
    或有合建關係，惟不能證明上訴人借貸系爭借款，係基於被上訴人之委任，上訴
    人前開所辯，並無可採。
五、按保證人向債權人為清償後，於其清償之限度內，承受債權人對於主債務人之債
    權，為民法第七百四十九條前段所明定。故保證人向債權人為清償或其他消滅債
    務之行為後，當然取代債權人之地位，得於清償之限度內，行使原債權之權利。
    。系爭借款之借款人為上訴人，被上訴人為連帶保證人，已如前述，因上訴人未
    依約清償，經華銀花蓮分行強制執行上訴人之財產後，尚有本金八十八萬五千一
    百三十九元及自九十二年六月二十五日之利息二十八萬二千六百零八元、違約金
    五萬六千五百二十二元未受清償，被上訴人於九十二年十一月二十日代償其中五
    十萬元等情，有卷附通知函足參（見原審卷第二七頁）。從而，被上訴人依前開
    規定，請求上訴人給付五十萬元及法定遲延利息，為有理由，應予准許；是原審
    判命上訴人如數給付上款及自九十三年一月十日起至清償日止，按週年利率百分
    之五計算之利息，並依職權宣告假執行，於法並無不合。上訴意旨指摘原判決不
    當，求予廢棄改判，為無理由，應予駁回。
六、據上論結，本件上訴為無理由，依民事訴訟法第四百三十六條之一第三項、第四
    百四十九條第一項、第七十八條，判決如主文。
中　　　華　　　民　　　國　　九十三　　年　　 十一 　　月　　　十　　　日
                                      民事第五庭
                                          審判長法  官 吳青蓉
                                                法  官 周美雲
                                                法  官 吳素勤
右正本係照原本作成
本判決不得上訴
中　　　華　　　民　　　國　　九十三　　年　　十一　　月　　　  十一　　日
                                                書記官 曾寶生
